臺灣雲林地方法院行政訴訟判決　
111年度交字第12號
原      告  張忠勝  
被      告  交通部公路總局嘉義區監理所

法定代理人  黃萬益  
訴訟代理人  陳榮彬  
            吳冠頡  
上列當事人間交通裁決事件，原告不服被告民國111 年2 月17日
雲監裁字第72-ZHC250649號裁決，提起行政訴訟，本院判決如下
：
    主  文
原告之訴駁回。
訴訟費用新臺幣壹仟壹佰貳拾陸元由原告負擔。
    事實及理由
壹、程序事項
一、查本件係因原告不服被告所為道路交通管理處罰條例（下稱
    道交條例）第8 條之裁決而提起撤銷訴訟，依行政訴訟法第
    237 條之1 規定，應適用交通裁決事件訴訟程序，本院並依
    同法第237 條之7 規定，爰不經言詞辯論，逕為裁判。
二、查原告起訴時請求撤銷之標的為被告所屬雲林監理站民國（
    下同）111 年1 月17日嘉監雲站字第1100313681號函，嗣經
    本院依行政訴訟法第237 條之3 第2 項規定，以裁定命原告
    補正本案裁決書，復經原告於111 年2 月17日具狀陳報被告
    111 年2 月17日雲監裁字第72-ZHC250649號裁決書（下稱原
    處分），是本件應就原告變更後之訴之標的進行審理。
貳、實體事項
一、事實概要：緣原告駕駛車牌號碼000-0000號自用小客車（下
    稱系爭車輛）於110 年11月14日17時16分許，在國道3 號北
    向334.8 公里處，經內政部警政署國道公路警察局第八公路
    警察大隊（下稱舉發機關）以第ZHC000000 號違規通知單舉
    發車主違反道交條例第33條第1 項第1 款「速限110 公里，
    經雷達（射）測定行速為133 公里，超速23公里」之違規。
    原告不服舉發機關上開舉發，於110 年12月17日向被告所屬
    雲林監理站提出陳述，雲林監理站於同年月24日以嘉監雲站
    字第1100325607號函請舉發機關查證，舉發機關復以同年月
    29日國道警八交字第1108701574號函復違規行為屬實，雲林
    監理站嗣以111 年1 月17日嘉監雲站字第1100313681號函復
    原告。原告仍不服，逕向雲林監理站申請開立裁決書，雲林
    監理站爰於111 年2 月17日開立原處分裁決書並當場交付原
    告完成送達程序，原處分裁處原告罰鍰新臺幣（下同）3,50
    0 元並記違規點數1 點，原告不服，遂提起本件行政訴訟。
二、原告主張略以：警方未依照交通取締SOP 而違法取證，採證
    照片應為無效。又違規地點在國道北上334.8 公里，在該路
    段從335 公里至334.5 公里處都在施工，且路邊都佈滿紐澤
    西護攔，怎會有地方停車並拍攝採證照片？另外，從採證照
    片中可見原告是行駛在慢車道，且在眾多車陣中，原告駕駛
    之系爭車輛車速最慢，警方執法顯已違反比例原則等語。並
    聲明：㈠原處分撤銷。㈡訴訟費用由被告負擔。
三、被告答辯略以：按道交條例第7 條之2 第1 項第7 款、同條
    第2 項第9 款、同條第3 項及道路交通標誌標線號誌設置規
    則第3 條第1 項等規定，本件違規路段確有設置「警52」測
    速照相取締標誌，業經舉發機關查證屬實，且有現場照片可
    參。又道路交通標誌標線號誌係屬一般處分，對不特定之對
    象均產生直接之法律效果，是無論係用路人抑或駕駛人均有
    遵守之義務，故依據測速照相儀器所拍攝之採證照片所示，
    系爭車輛確有超過該路段之最高限速違規（速限110 公里、
    測速133 公里、超速23公里），足堪認定。綜上所述，本案
    既經舉發機關查證違規事實明確，被告依道交條例第33條第
    1 項第1 款、第63條第1 項第1 款規定，以原處分裁處原告
    罰鍰3,500 元並記違規點數1 點，洵屬於法有據等語，資為
    抗辯。並聲明：㈠原告之訴駁回。㈡訴訟費用由原告負擔。
四、本院之判斷：
㈠、按汽車行駛高速公路及快速公路，應依速限標誌指示；汽車
    行駛於高速公路、快速公路或設站管制之道路，不遵使用限
    制、禁止、行車管制及管理事項之管制規則而有下列行為者
    ，處汽車駕駛人3,000 元以上6,000 元以下罰鍰：行車速
    度超過規定之最高速限或低於規定之最低速限；汽車駕駛人
    有第33條第1 項情形者，除依原條款處罰鍰外，並予記違規
    點數1 點，高速公路及快速公路交通管制規則第5 條第1 項
    前段、道交條例第33條第1 項第1 款、第63條第1 項第1 款
    分別定有明文。復按汽車駕駛人之行為有下列情形之一，當
    場不能或不宜攔截製單舉發者，得逕行舉發：…經以科學儀
    器取得證據資料證明其行為違規；前項第7 款之科學儀器屬
    應經定期檢定合格之法定度量衡器，其取得違規證據資料之
    地點或路段，應定期於網站公布。但汽車駕駛人之行為屬下
    列情形之一者，不在此限：…行車速度超過規定之最高速限
    或低於規定之最低速限；對於前項第9 款之取締執法路段，
    在一般道路應於100 公尺至300 公尺前，在高速公路、快速
    公路應於300 公尺至1,000 公尺前，設置測速取締標誌，道
    交條例第7 條之2 第1 項第7 款、第2 項第9 款、第3 項分
    別規定甚明。又測速取締標誌「警52」，用以警告車輛駕駛
    人前方路段常有測速取締執法，促使行車速度不得超過道路
    規定之最高速限或低於規定之最低速限；本標誌設於測速取
    締執法路段前，一般道路應於100 公尺至300 公尺間，高速
    公路、快速公路應於300 公尺至1,000 公尺間，道路交通標
    誌標線號誌設置規則第55條之2 亦有明文。
㈡、經查，本件如事實概要欄所示之事實，除下列爭點外，有被
    告提出之違規通知單（含採證照片1 張）、雲林監理站交通
    違規案件陳述書、雲林監理站110 年12月24日嘉監雲站字第
    1100325607號函、111 年1 月17日嘉監雲站字第1100313681
    號函、舉發機關110 年12月29日國道警八交字第1108701574
    號函（含財團法人台灣商品檢測驗證中心雷射測速儀檢定合
    格證書1 紙、設置於國道3 號北向335.722 公里處「警52」
    測速取締標誌照片1 幀）、原處分及送達證書等件為證（見
    本院卷第15頁至第20頁反面），應可認定為真實。是本件爭
    點應為：⒈本件舉發程序是否合法？⒉被告以原處分裁處原告
    罰鍰3,500 元並記違規點數1 點，有無違誤？詳如後述。
㈢、原告固以前揭情詞請求撤銷原處分，惟查：本件系爭車輛違
    規地點位於國道3 號北向334.8 公里處，而測速取締標誌「
    警52」係設置於國道3 號北向335.722 公里處等情，有舉發
    機關採證照片及「警52」標誌設置現場照片等件為證（見本
    院卷第15頁、第18頁反面），故可知測速取締標誌與舉發機
    關員警取締地點間距離約900 公尺，核與首揭道交條例第7 
    條之2 規定相符，足可認定本件舉發程序並無違誤。原告對
    此雖主張舉發機關員警取締地點正在施工，沿路均擺放紐澤
    西護欄，舉發機關員警應不可能在該處停放警車進行測速取
    締等語，然參以警方所提施測照片確實可見員警確實於該處
    護欄外進行測速取締（見本院卷第39頁），是本院尚難對原
    告此部分主張為有利於原告之認定。又，被告就本案違規事
    實，聲請傳喚舉發機關員警余志峰到庭作證，證人余志峰於
    111 年5 月30日本院審理時到庭具結證稱：「（本件是否為
    你舉發的？）是。」、「（舉發的過程為何？）我那時是執
    行16時到18時的巡邏勤務，在國道北向334.8 公里執行取締
    違規超速勤務。我那時是在安全位置外側護欄，架設三角架
    及雷射槍，找一個位置讓雷射槍測試歸零，之後正常後就開
    始取締違規超速。」、「（提示本院卷第15頁照片，你是如
    何認定是超速？）我們是以雷射槍去鎖定，以它的速度及測
    距去鎖定該車違規。」、「（只要超速，雷射槍就會鎖定？
    ）該路段速限是110 ，雷射槍會設定在122 ，因為法規容許
    範圍在10，超過122 雷射槍就會鎖定。」、「（提示本院卷
    第15頁照片，系爭車輛旁邊有多量汽車，時速會有超速的問
    題嗎？）雷射槍是單點式鎖定，該車以十字點為中心，所以
    ，一次只能那一部車子而已。在外側道時速會到133 ，因為
    我們超過122 就會鎖定。」、「（那時舉發，擺設測速槍的
    位置有佈滿紐澤西護欄嗎？）有，它是施工路段，有擺紐澤
    西護欄及防護牆，我們每天都會在那測照。【庭呈擺設圖片
    】」、「（警車是停在哪個位置？）警車是停在交流道的公
    務車停放位置，警車不能在外側路肩取締違規，我們取締違
    規前要有300 到1 公里要有測試違規告示牌。」、「（本案
    所使用雷射測速槍是手持式的還是自動偵搜？）手持式的。
    」、「（本件是證人手持雷射測速槍進山單一車輛的測速及
    取締，是這樣嗎？）是。」、「（剛庭上提示照片，圖中有
    類似對準車輛，是雷射槍偵查點嗎？）是。」、「（本案所
    使用的手持式雷射測速槍所測得的是否為車輛瞬間車速？）
    是。」、「（你當天執行國道三號北上344.8 執行測速照相
    ，是否經你主管的同意？）是。我們巡邏勤務就是取締違規
    防止事故發生。」、「（你是否有行車紀錄器或密錄器可證
    明是在國道344.8 執行勤務？）以雷射槍的日期時間地點為
    證據。」、……、「（假如他這個位置，依道路交通管理處罰
    條例應設置在明顯處，他沒有照內政部SOP 設置，應該要設
    置在明顯處所。）只要取締違規，警方有警52告示牌就可以
    取締違規。」等語（見本院卷第35頁反面至第36頁反面），
    本院爰審酌舉發機關員警即證人余志峰上開證述內容，核與
    前揭採證照片所示情節大致相符，復審酌證人余志峰身為執
    法人員且與原告並不相識、亦無任何仇隙，或有何糾葛之利
    害關係，又其係以證人身分到庭具結作證，以刑事責任擔保
    證言之真實性，殊無甘冒偽證罪責，故為虛偽情事誣陷不利
    於原告之必要與事理，故其上述證詞應屬信實可採。原告雖
    主張舉發機關員警未於明顯處所實施測速取締等語，惟按前
    揭道交條例第7 條之2 規定，在高速公路僅須於取締路段前
    300 公尺至1,000 公尺範圍內設置測速取締標誌已足，並不
    以施測員警取締時須位於明顯處所為必要。準此，本件違規
    事實應堪可認定，被告以原處分裁處原告，其認事用法並無
    違誤。至於原告提及系爭車輛當時在車陣中之車速最慢等語
    ，似主張有不法平等之適用。惟按「行政行為，非有正當理
    由，不得為差別待遇，行政程序法第6 條定有明文，此即行
    政法上之平等原則。然行政機關若怠於行使權限，致使人民
    因個案違法狀態未排除而獲得利益時，該利益並非法律所應
    保護之利益，因此其他人民不能要求行政機關比照該違法案
    例授予利益，亦即人民不得主張『不法之平等』。又『信賴保
    護原則』，係指行政處分雖有瑕疪，但相對人或關係人對其
    存續已有信賴，而行政機關之事後矯正，將因此增加其負擔
    者，即不得任意為之之謂。如行政機關有前述怠於行使權限
    ，致使人民因個案違法狀態未排除而獲得利益情形，並非行
    政機關所為行政處分之存續使人民產生信賴，自無信賴保護
    原則之適用。從而，亦無基於信賴保護原則進而主張不法平
    等之餘地。」（最高行政法院92年度判字第275 號判決意旨
    參照）是縱有原告所述，其他車輛當時亦有超速違規之情，
    亦不得要求比照該違法案例享有不受舉發之利益。因此，原
    告此部分主張，對於原處分之適法性尚無影響，附此敘明。
五、綜上所述，本件原告駕駛系爭車輛於上述時、地確有「汽車
    行駛高速公路速度超過規定最高速限（20公里以上未滿40公
    里）」之違規情事，被告依道交條例第33條第1 項第1 款、
    第63條第1 項第1 款及違反道路交通管理事件統一裁罰基準
    表等規定，以原處分裁處原告罰鍰3,500 元並記違規點數1 
    點，核無違誤，應屬適法。原告猶執前詞請求撤銷原處分，
    並無理由，應予駁回。
六、本件判決基礎已臻明確，兩造其餘攻防方法及訴訟資料經本
    院斟酌後，核與判決結果不生影響，爰不一一詳予論述，併
    此敘明。
七、本件訴訟費用為原告所預納第一審裁判費300 元，及被告預
    納之證人日旅費826 元，合計1,126 元，均應由原告負擔，
    爰確定第一審訴訟費用額如主文第2 項所示。
八、據上論結，本件原告之訴為無理由，依行政訴訟法第98條第
    1 項前段、第237 條之7 、第237 條之8 第1 項，判決如主
    文。
中    華    民    國    111   年    6    月     24   日
                  行政訴訟庭  法  官  温文昌
上列為正本係照原本作成。
如不服本判決，應於送達後20日內，以判決違背法令為理由，向
本院行政訴訟庭提出上訴狀並表明上訴理由（上訴理由應記載原
判決所違背之法令及其具體內容、依訴訟資料可認為原判決有違
背法令之具體事實）。如於本判決宣示或公告後送達前提起上訴
者，應於判決送達後20日內補提上訴理由書（須按他造人數附繕
本）。
中　　華　　民　　國　　111 　年　　6 　　月　　24　　日
                              書記官  林雅菁